臺灣高等法院刑事判決　　　　　　 99年度上更(一)字第546號
上　訴　人　臺灣臺北地方法院檢察署檢察官
被　　　告　尤本立
上列上訴人因被告妨害性自主案件，不服臺灣臺北地方法院96年
度訴字第1266號，中華民國97年5 月29日第一審判決（起訴案號
：臺灣臺北地方法院檢察署96年度偵字第8596、15875 號），提
起上訴，本院判決如下：
    主  文
原判決關於對於C、D利用權勢性交罪部分均撤銷。
尤本立對於因教育關係受自己監督之人，利用權勢為性交，處有
期徒刑壹年，減為有期徒刑陸月。又對於因教育關係受自己監督
之人，利用權勢為性交，處有期徒刑壹年，減為有期徒刑陸月。
又對於因教育關係受自己監督之人，利用權勢為性交，處有期徒
刑壹年，減為有期徒刑陸月。又對於因教育關係受自己監督之人
，利用權勢為性交，處有期徒刑壹年，減為有期徒刑陸月。又對
於因教育關係受自己監督之人，利用權勢為性交，處有期徒刑壹
年肆月，減為有期徒刑捌月。應執行有期徒刑貳年肆月。
其他上訴駁回。
    事  實                                                                
一、尤本立自民國93年9月起，擔任臺北縣淡水鎮（改為新北市
    淡水區，下同）○○○路○段79之3號11樓ＯＯ大學美國研
    究所專任助理教授。成年女子C（真實姓名年籍詳卷附年籍
    對照表）於95年第1學期選修尤本立開授之課程，並於96年1
    月初，擬聘請尤本立為其研究所論文指導教授；成年女子代
    號00000000（下稱D，真實姓名年籍詳卷附年籍對照表）為
    尤本立於96年度研究所論文指導學生兼行政助理（非正式研
    究助理），均為尤本立任職ＯＯ大學期間因教育關係而受其
    監督之人。詎尤本立竟利用C、D因教育關係受自己監督，平
    日授課嚴厲，刁難學生，且C擔憂拒絕尤本立性交之要求，
    無法獲尤本立外交經驗傳承，及應允擔任C之論文指導教授
    而無法順利畢業；D唯恐尤本立為其論文指導教授，事先已
    告知會找不會刁難之口試委員，若不配合口交，恐影響論文
    指導之結果，遂分別基於利用權勢而性交之犯意，各為下列
    性交行為：
(一)於95年12月某日，在C淡水居所，C應尤本立要求口交後，尤
    本立接續以性器官插入C 性器官內。又於95年12月上、中旬
    某日，尤本立與C 一同參加「民主太平洋聯盟」舉辦「國會
    與民主政治國際研討會」結束後，同往新北市三重區肯特飯
    店，發生性行為。事隔約1 星期後某日，尤本立再度前往淡
    水C居所，又與C發生性行為。96年1月17日，2人在新北市三
    重區上格飯店，發生性行為。尤本立上開前後4次與C發生性
    行為均性交得逞。
(二)於96年1月11日下午2時許，被告、D與口試通過之學生2名一
    同吃飯慶祝。餐畢，單獨與D同往臺北市○○區○○路68號2
    樓U2MTV成都店A09包廂，被告親吻、撫摸D 女之胸部及下體
    ，接續2次要求D女替其口交，並將其性器官插入D 女口腔中
    而性交得逞。
二、嗣D 於遭受被告性侵害後，向ＯＯ大學性別平等委員會申訴
    ，始查悉另有C遭被告性侵害。
三、案經D 訴由臺北市政府警察局刑事警察大隊移請臺灣臺北地
    方法院檢察署檢察官偵查起訴。
    理  由                                                                
壹、起訴範圍
一、起訴書認被告尤本立分別為下列妨害性自主之行為：(1)93年
    間，在臺北縣淡水鎮某賓館及附近租屋等處，撫摸、親吻A
    胸部及下體，要求A替其口交，並將生殖器插入A生殖器及口
    腔中得逞。(2)94年間，在臺北縣淡水鎮某賓館及ＯＯ大學研
    究室，撫摸、親吻B胸部及下體，要求B替其口交，並將生殖
    器插入代號B 生殖器及口腔中得逞。(3)95年間，在臺北市○
    ○區○○路68號2 樓U2MTV成都店包廂內，違反C意願，親吻
    及撫摸C 胸部及下體，強制猥褻得逞。(4)於96年間，在臺北
    市○○區○○路68號2樓U2MTV成都店A09包廂內，親吻D胸部
    及下體，要求D替其口交，將生殖器插入D口腔中得逞。因認
    被告涉犯刑法第228條利用權勢性交猥褻罪及同法第224條強
    制猥褻罪。
二、公訴人於96年11月9日準備程序中表示：D部分犯罪時間為96
    年1月11日14時許，次數為1次；C部分犯罪時間為95年11月1
    日某時，次數為1次；B部分犯罪時間為94年9 月間，次數為
    多次；A 部分犯罪時間為93年擔任助理之期間，次數為多次
    （原審卷第114 反頁），並提出補充理由書，內容大致如上
    （原審卷第123 頁）。另於97年5月8日審判期日中表示：原
    起訴C 部分為強制猥褻，基於犯罪事實同一，變更起訴法條
    為刑法第228條第2項利用權勢猥褻罪，並更正包括95年12月
    中旬之後，被告在C宿舍，親吻、撫摸C身體等猥褻行為；另
    就被告於95年12月4日起至96年1月17日止，與C 發生多次性
    行為部分追加起訴（原審卷第303頁）。
三、原審就(1)93年間，在臺北縣淡水鎮某賓館及附近租屋等處，
    撫摸、親吻A之胸部及下體，要求A替其口交，並將生殖器插
    入代號A 生殖器及口腔中得逞。(2)於94年間，在臺北縣淡水
    鎮某賓館及ＯＯ大學研究室，撫摸、親吻B 胸部及下體，要
    求B替其口交，並將生殖器插入B生殖器及口腔中得逞。(3)於
    95年間，在臺北市○○區○○路68號2樓U2MTV成都店包廂內
    ，為親吻及撫摸C 胸部及下體之猥褻行為；於95年12月中旬
    以後，在C宿舍，對之親吻及撫摸身體之猥褻行為；於95年1
    2月4日至96年1月17日止，多次與C為性交行為。(4)96年1月1
    1日下午2時許，在臺北市○○區○○路68號2樓U2MTV成都店
    A09包廂內，親吻D胸部及下體，要求D 替其口交，將生殖器
    插入D口腔中得逞等犯行予以審理，並加以裁判。
四、本件因起訴範圍不明確，公訴人於本院審理期日當庭表示：
    依起訴書記載不同地點，應該是不同犯罪，如在同一地點而
    有二行為應包含在內（本院卷第45反頁）。是以，本院綜合
    起訴書、補充理由書、當庭追加起訴、原判決內容等認本件
    審理範圍包括：(1)於93年間，在臺北縣淡水鎮某賓館及附近
    租屋等處，撫摸、親吻A胸部及下體，要求A替其口交，並將
    生殖器插入A生殖器及口腔中得逞。(2)於94年9月間，在臺北
    縣淡水鎮某賓館及ＯＯ大學研究室，撫摸、親吻B 胸部及下
    體，要求B替其口交，並將生殖器插入B生殖器及口腔中得逞
    。因公訴人於準備程序中表示被告對A、B均有多次犯行，然
    因起訴書、補充理由書就A、B部分犯罪地點分別記載「淡水
    鎮某賓館及附近租屋處」、「淡水鎮某賓館及ＯＯ大學研究
    室」，且A、B部分均記載「撫摸、親吻A、B胸部及下體，要
    求A、B替其口交，並將生殖器插入A、B生殖器及口腔中得逞
    」，顯係先對A、B為猥褻，繼而為性交，猥褻為性交之階段
    行為，均不另論猥褻行為。(3)於95年11月1 日，在臺北市○
    ○區○○路68號2樓U2 MTV成都店包廂內，為親吻及撫摸C胸
    部及下體之猥褻行為；於95年12月4日至96年1月17日止，多
    次與C 為性交行為（公訴人未表示多次究為幾次，本院以本
    院認定4 次即屬多次，故並未另行諭知無罪）。因公訴人已
    於原審審理期日中將被告於95年11月1 日涉犯強制猥褻罪，
    變更法條為利用權勢猥褻罪，固屬於法有據；惟因刑法於95
    年7月1日修正刪除連續犯規定，則原起訴事實95年11月1 日
    ，在臺北市○○區○○路68號2樓U2MTV成都店包廂內之犯罪
    行為，與95年12月中旬，在C 宿舍，對之親吻及撫摸身體之
    猥褻行為，二者無論時間、地點均不同，顯係各自獨立之犯
    罪事實，公訴人逕予更正「包括95年12月中旬，在C 宿舍猥
    褻犯行」，因此部分未當庭言詞追加起訴，本不告不理原則
    ，本院尚不得就被告於95年12月中旬，在C 宿舍，對之親吻
    及撫摸身體之猥褻行為予以審理。(4)於96年1月11日下午2時
    許，在臺北市○○區○○路68號2樓U2MTV成都店A09 包廂內
    ，親吻D胸部及下體，要求D替其口交，將生殖器插入D 口腔
    中得逞，合先敘明。
貳、證據能力
    以下所引證據，經本院當庭提示，上訴人即檢察官、被告對
    於被告以外之人於審判外之言詞及書面陳述，均表示無意見
    ，同意作為證據（本院卷第30反頁），且本院審酌該言詞陳
    述或書面陳述作成時，並無違法或不當之狀況，依刑事訴訟
    法第159條之5第1項規定，均有證據能力，合先敘明。
參、有罪部分（撤銷部分）
一、被告對於上開時、地，擔任ＯＯ大學美國研究所專任助理教
    授，C、D均為其授課之學生，D 另為其論文指導學生兼非正
    式之行政助理，並先後與C、D發生性行為等事實均坦承不諱
    ，惟矢口否認有何利用權勢而為性交犯行，辯稱：伊與C、D
    等人是因戀情進展才逐漸發生性行為，與D在MTV館內之親密
    舉動，是經其同意後而為，並非利用伊教授之權勢而為，伊
    只是在道德上有瑕疵云云。
二、惟查：
(一)被告自93年起，任職於ＯＯ大學，先後結識選課之C、D，D
    更於案發前1日（即96年1月10日）請被告簽具書面擔任其論
    文指導教授，復自95年初任被告非正式之行政助理。被告與
    C分別在淡水C居住處所、新北市三重區肯特飯店、上格賓館
    等地先後4次發生性行為；被告與D在U2MTV包廂內，發生1次
    性行為等情，迭經被告坦承不諱（偵8596卷第6至10、123至
    129頁、原審卷第309頁，上訴卷37反、76反頁、本院卷第50
    反頁），並有被告於96年3 月20日書寫之自白書（偵卷第33
    至35頁），及於96年10月19日答辯狀所提交往情形、照片（
    原審卷第72至99頁）存卷可憑。另與證人C 證稱：95年12月
    間，被告要我到他的研究室找他，並要求我到我淡水居所，
    一開始我有說不要發生性關係，但他一直要求，我可能有答
    應口交，坐在他大腿上，到一半他把我扛起來，就進行（性
    器官）接合，那是第1次。第2次同年月中，參加一個會議後
    ，在過大橋的旁邊（飯店）。第3 次被告直接到我淡水居所
    樓下，時間大約差1個星期，還在95年12月份內。另於96年1
    月17日，在三重的上格飯店（本院卷第46反至48反頁），D
    證述：本來跟2 位學長一起吃飯慶祝口試通過，被告在吃飯
    前，告訴我飯後要去MTV ，但不要跟學長說。後來我們進入
    包廂時，我覺得不對勁。我想老師要看電影，因當他助理一
    整年，也沒怎樣，故沒有防備心。進去後，他調暗燈光，呈
    半臥狀，並要我半臥在沙發上，手一直伸過來摸我的右手肘
    ，當時很害怕，不知道該怎麼辦。後來，他抓我的手，轉過
    身來親我嘴巴，我當時不知道該怎麼辦。他接著問我說「你
    會不會跟別人說，會不會明天就登在蘋果日報？」、「你會
    不會覺得上了賊船，昨天才剛簽指導教授的同意書，今天就
    」。後來他手往我胸部摸，要解開我的鈕扣，我不敢有反應
    ，且他整個人在我上方，有逃不掉的感覺，當時因害怕，想
    說這種事怎麼會發生在我身上，並想萬一沒有照著他的話做
    ，我之後的論文要怎麼辦，我之前聽我姐說要換指導教授程
    序很麻煩，且被換掉的指導教授會跟其他教授講，其他教授
    會不敢收，所以，我就照他的話做，然後他開始摸我的身體
    ，並把衣服脫掉，整個身體趴在我身上，再叫我幫他口交，
    並前後相隔5分鐘，接續2次把他的生殖器放入我口中，直到
    他射精（偵卷第12至16，52至55頁、原審卷第233至235頁）
    等情節大致相符。此外，並有U2MTV 現場照片、簡訊翻拍照
    片、電話錄音譯文等件在卷可稽（偵卷第21至30、37至42頁
    ），足見被告上開與C、D發生性交行為之自白，核與事實相
    符，堪予採信。
(二)按刑法同法第228條 第1項、第2項利用權勢性交、猥褻罪，
    係因加害之行為人與被害人間具有親屬、監護、教養、教育
    、訓練、救濟、醫療、公務、業務或其他類似之關係，而利
    用此權勢或機會，進行性侵害，被害人雖同意該性行為，無
    非礙於上揭某程度之服從關係而曲從，性自主意思決定仍受
    一定程度之壓抑（最高法院99年度台上字第4367號判決意旨
    參照）。故被害人因陷入一定的監督、保護關係所形成精神
    壓力而不敢反抗，或因信賴一定的監督、保護關係而不知或
    不及反抗，不以被告在行為時口頭告知或強調此種關係之存
    在，當下迫使被害人不敢反抗為要件，只要該權勢、機會客
    觀存在，主觀上被害人因此認知而壓抑其性自主意志即可。
    故利用權勢性交罪之成立，在外觀形式上，與合意性交相似
    ，被害人並非完全喪失性自主能力，而仍有一定程度之決定
    能力，僅迫於一方權勢地位而不得不順從，或信賴對方而遭
    對方利用機會性交，與強制性交或乘機性交罪不同。本件C
    證稱：我跟被告不是男女朋友關係，我第1次碰到這種情形
    ，不知道要去問誰，因他是教授，不想和他弄糟關係。95年
    12月的時候，我心裡都不想去，並拒絕過很多次，但被告很
    堅持，說了也沒有用。且考量被告有蠻多外交的經驗、背景
    ，我想要走被告的那條路，想要知道那方面更多的事情。到
    了96年1 月，想到他可能成為我的指導教授，所以，才接受
    這個事實（原審卷第235反、236頁、本院卷第47正、反頁）
    。D證述：96年1月10日才給他簽署由他當我的論文指導教授
    ，約學期末，他有跟我說要找政大老師當口試委員，對我論
    文有加分，並說學生口試時他會護航。我在MTV 時，一直很
    怕不聽他的話，被老師刁難，影響學業，論文會出不來，就
    不能畢業，所以，我沒有反抗，也沒有拒絕、說不要，我同
    意跟他口交，讓他撫摸伊，因他是我的指導教授，所以，才
    同意的。我根本沒有喜歡他，也沒有意思要交往，同學們都
    知道我上課被他盯，怕他怕得要死，因我研二上，論文大綱
    還沒有提出來，已經確定延畢等語（偵8596卷第14、53、55
    、57頁、原審卷第234反、235、236 頁）。是以，C、D主觀
    上均認被告為其等選課之教授，C 唯恐拒絕被告要求性交，
    無法傳承外交經驗，並擔任論文指導教授；D 擔憂不配合口
    交，論文無法順利完成而影響學業。其等於性交行為時，均
    因被告為ＯＯ大學研究所教授身份，基此教育關係所生之尊
    崇、景仰等倫理關係，無從及時預見被告之不法犯意，而在
    被告利用此等關係對其等為性侵害時，C、D因相當之信任關
    係，礙於上開關係所由生之監督狀態而屈從，性自主意思決
    定受一定程度之壓抑，而與被告發生外觀上與合意行為無異
    之性交行為，堪以認定。
(三)被告雖以前詞置辯。然依C、D上開（二）及以下肆之五之（
    二）之(3)所述可知，被告均係利用或製造單獨相處之機會，
    在C、D猝不及防情況下，以身體碰觸方式試探其等反應，同
    時以言語徵詢C、D感覺，並表示對C、D好感。C、D於案發時
    年輕識淺，對教授之專業知識及人格品性具有一定之崇敬、
    景仰與信賴之倫理關係，依其等之生活經驗無從預期身為教
    授之被告會有逾越師生分際之舉，致C、D於被告邀約前往隱
    密性高之MTV 時，未加揣測被告之動機而同意前往。嗣被告
    藉機突然對C伸手觸摸手臂、對D擁抱、親吻，其等一時不知
    如何回應致未當場斷然拒絕，被告進要求D當場口交，並與C
    第1次在淡水C居所發生性行為，復與C形成此關係後，C因仍
    受被告監督產生之信賴倫理關係，只能繼續採取信任被告之
    態度任由被告對其身體肆意妄為，被告顯然係利用C、D在此
    監督關係所形成之特殊心理狀態，而對其等加以性侵害甚明
    。又被告雖以C 曾與被告前往天母爬山，並有牽手、親吻行
    為；曾將淡水居所大門管制卡交給被告；曾互相作陪就診。
    另與D 案發當晚互有聯絡，而謂彼此均基於男女感情，並以
    結婚為前提置辯。惟依D與被告於96年1月25日之電話錄音譯
    文中，被告對D 表示：我們不會以結婚為目標，你懂我意思
    吧。未來沒有什麼目標，就是在一起感覺很好，我們就在一
    起，你還是可以過你自己的生活等語（偵卷第22頁），被告
    於原審答辯狀內亦記載：我因離婚並非短時間可以做到之事
    （原審卷第78頁），被告於上訴審時供述：現在尚未離婚，
    我太太有對D 提出告訴（上訴卷第75反頁），益見被告上開
    所辯，要屬無稽。再C 證述：我跟被告說不要過來淡水居所
    ，他還是要過來，我說我不會直接去下面，他說沒關係，他
    可以在下面，我怕有管理員會尷尬，特例1 次給他下面一道
    門的管制卡，上面還有二道門的管制卡沒有給他。又我們去
    天母爬山是尚未發生關係之前，在淡水河星巴克喝咖啡是在
    95年11月份的事。被告陪我去婦產科，是他來找我的，我心
    裡不想要他一起去。被告來新竹說身體不舒服，要去看診，
    就去看診。我從泰國寄明信片給很多人（原審卷第237反、2
    38頁、本院卷第48頁）。顯然C 女在案發前，純係基於師生
    禮貌關係而與被告同遊，案發後，礙於彼此間仍有教育關係
    形成監督狀態而無法有效拒絕，遂不得不接受被告要求性交
    ，並基於倫理關係而由泰國寄明信片給被告，自難以此認C
    與被告間，多日相處已產生情愫始發生性交行為。另被告於
    96年1 月25日與D之電話錄音譯文中，向D表示：我坦白講好
    了，我們都已經這樣子了，對不對？有些話總可以打開天窗
    說亮話，我的意思是我們感覺不錯的時候在一起聚一聚、抱
    抱啦、聊聊天。說實在的，我想抱你已經很久了，只是不敢
    ，我那天（96年1 月11日）是鼓起勇氣，那天出來感覺特別
    好等語；惟D 回以：我真沒有想到你會這樣。怎麼這種事發
    生在我身上，真的很錯愕等語（偵卷第22至23頁）。足見被
    告與D 於案發前並無任何男女朋友之關係，遑論以結婚為前
    提之交往。被告另於上開電話譯文中表示：如果你願意繼續
    跟我合作，我會幫你在學校繼續把他完成（偵卷第30頁），
    顯露被告仍企圖利用D 欲順利完成學業，須被告指導論文，
    並礙於師生倫理關係而不得不繼續維持不正常親密關係甚明
    。況被告自承：95年12月間起至96年1月17日止，多次與C女
    發生性行，期間卻於96年1月11日再與D 在U2MTV發生性交行
    為（原審卷第77至96頁），被告在此短暫、重疊時間內，前
    後與C、D發生性交行為，絕非如其辯解：誤C 已確定離開伊
    ，始另尋紅粉知D 等語塘塞，而係利用其教授之權勢，對受
    其指導（選修課程或論文指導）之C、D予取予求，C、D亦因
    其教授身份而多不敢聲張，以免對自己研究所之課業或未來
    前途毀於一旦，此觀被告性交對象均係研修被告教授之研究
    所課程，或為、擬為論文指導學生而非校內其他科系或課程
    之女學生，發生性交行為可知。
(四)至D 與被告間已於美國研究所內簽署論文指導教授同意書，
    惟尚未冊報教務處，美研所內倘欲更換指導教授，應檢附學
    生報告及論文指導教授變更同意書，報送教務處後，有關論
    文指導教授之更換，除依各該所內部規定外，並應遵照本校
    研究生論文指導教授遴聘規則第7條辦理；而該規則第7條則
    規定「因故終止指導關係時，研究生應以書面向所屬系、所
    申請更換指導教授，經原指導教授、新指導教授及所屬系所
    主管同意簽章後送教務處備查」，固有ＯＯ大學97年 3月13
    日校委字第0970000553號函及所檢附之00000000與被告簽立
    之指導教授同意書、前揭遴聘規則等存卷可憑（原審卷第26
    2至275頁）。然研究所學生多以自己興趣或專長而選定論文
    題目，並考慮研究所任課教授之專長而優先選聘為論文指導
    教授，常受限於教授每年度指導學生人數之限制而遭拒絕，
    或所學領域不同而要求學生修改論文題目，故D 已正式簽署
    由被告擔任其論文指導教授，顯非如ＯＯ大學上開函文簡略
    表示隨時可輕易變更而認D 僅憑個人臆測誤以被告無利用權
    勢而為性侵害。又C 雖尚未正式簽署論文指導教授之聲請書
    ，然C 已擬請被告擔任其論文指導教授，主觀上已然形成因
    教育關係所由生之監督狀態而不得不在某種程度上壓抑性自
    主意思決定。是以，上開函文無法為有利於被告之認定。
(五)綜上，本件事證已臻明確，被告所辯，核屬事後卸責之詞，
    不足採信，犯行足堪認定，應依法論科。
三、核被告所為，均係犯刑法第228條第1項利用權勢性交罪。被
    告對C、D於不同日期所為各次性交行為，在時間上有差距，
    在刑法評價上各自獨立，且被害人亦屬不同，自應分論併罰
    。被告所為，對C如上開事實之利用權勢性交罪4次，因公訴
    人於原審當庭言詞追加起訴，本院自得併予審理。
四、原審不察，此部分遽為被告無罪之諭知，其證據取捨及事實
    認定，容有未合。檢察官上訴意旨執此指摘原判決不當，為
    有理由，應由本院將原判決此部分撤銷改判。爰審酌被告接
    受高等教育，並為人師表，當知他人之身體自主權不容侵犯
    ，其本應為社會大眾之表率，竟憑藉與C、D間之師生關係，
    利用C、D對其擔任課程教授及論文指導教授之信任及尊重，
    多次發生不倫性侵害行為，對C、D之身心造成嚴重傷害，且
    於本案審理中仍聲稱係以結婚為前提與C、D交往，復由其妻
    對D 提出妨害家庭之告訴，並於偵查中撤回對被告之告訴，
    有D 所提不起訴處分書可按（上訴卷第54頁），足見其無絲
    毫悔意，犯後態度不佳暨其目的、手段、教育智識程度，家
    庭生活狀況等一切情狀，分別量處如主文所示之刑。又被告
    各次犯行時間，均在96年4 月24日之前，爰依中華民國96年
    罪犯減刑條例規定，均減其宣告刑後，定其應執行之刑，以
    資懲儆。
肆、無罪部分（駁回部分）
一、公訴意旨略以：被告任教於ＯＯ大學美國研究所專任之助理
    教授，成年女子A、B、C （真實姓名年籍均詳卷）分別為被
    告於93、94、95年研究所指導學生，A 另兼研究助理，均為
    被告任職ＯＯ大學期間因教育、業務關係而受監督之人。被
    告竟利用學生擔憂拒絕其請求，論文分數過低，無法順利畢
    業而獲取推薦出國深造或就業機會，及換找其他指導教授有
    現實上之困難（其他教授可能顧慮得罪同事，或該要求換找
    指導教授之學生有何性格上缺點而不願接受）之心理，而分
    別告以將給學生論文高分，找尋不會刁難之口試委員護航，
    使學生能順利畢業，並替學生寫推薦信推薦出國深造或就業
    為條件，分別為下列妨害性自主之行為：(1)於93年間，在臺
    北縣淡水鎮某賓館及附近租屋等處，撫摸、親吻A胸部及下
    體，要求A替其口交，並將生殖器插入A生殖器及口腔中得逞
    。(2)於94年9 月間，在臺北縣淡水鎮某賓館及ＯＯ大學研究
    室，撫摸、親吻B胸部及下體，要求B替其口交，並將生殖器
    插入B 生殖器及口腔中得逞（因公訴人雖當庭表示均為多次
    ，然仍以原判決審理範圍，為本院審理範圍）。(3)於95年11
    月1日，在臺北市○○區○○路68號2樓U2MTV 成都店包廂內
    ，為親吻及撫摸C 胸部及下體之猥褻行為。因認被告上開所
    為，分別涉有刑法第228條第1項利用權勢性交罪，及同條第
    2項利用權勢猥褻罪。
二、訊據被告堅詞否認有公訴人所指上開犯行，辯稱：伊與A、B
    、C 等人，因戀情進展才逐漸發生性行為，並非利用伊教授
    權勢、機會而為等語。
三、公訴人認被告涉有上開犯行，無非係以：(1)被告之供述；(2)
    B、C、D 之證述；(3)證人即查證員警陳嘉祥之證述；(4)證人
    即ＯＯ大學性別平等委員會執行秘書黃文智之證述、該委員
    會委員徐銘佐之證述、ＯＯ大學諮商輔導組組長胡延薇之證
    述；(5)被告之自白書；(6)ＯＯ大學96年3月8日對D、C之訪談
    筆錄；(7)A、B、C之入學資料，B之休學申請書，被告申請行
    政助理之資料，學校網站論壇列印資料；(8)U2MTV 包廂現場
    照片；(9)ＯＯ大學96年4 月24日（起訴書誤載為26日）校委
    字第096000084 號函、臺視新聞關於被告性侵害事件之相關
    報導等資料為主要論據。
四、按犯罪事實應依證據認定之，無證據不得認定其犯罪事實；
    又不能證明被告犯罪者，即應諭知無罪之判決；刑事訴訟法
    第154條第2項、第301條第1項分別定有明文。又刑法第228
    條之罪，係以對於因親屬、監護、教養、教育、訓練、救濟
    、醫療、公務、業務或其他相類關係受自己監督、扶助、照
    護之人，利用權勢或機會而為性交或猥褻行為；是自以行為
    人與被害人有該條所定監督與服從之關係，行為人對於服從
    其監督之人，「利用」其監督之權勢，實施性交或猥褻行為
    ，而被害人處於權勢之下，有不得不服從之勢者，方可構成
    ，如相對者出於甘願，絲毫與權勢無關，即係一種單純之和
    姦行為，彼此雖有上開關係，仍不在本條適用範圍之內（最
    高法院33年上字第262號判例意旨參照）。
五、經查：
(一)成年女子A 為被告於93年研究所指導學生兼研究助理、成年
    人B、C分別選修被告教授之課程，均為被告任職ＯＯ大學期
    間因教育、業務關係而受監督之人。被告在此期間，確與A
    在淡水鎮長緹賓館、三重市上格飯店等有性交行為，與B 在
    淡水鎮長緹賓館為性交行為等情，迭據被告坦承在卷（偵卷
    第125、126頁），且經證人B（原審卷第237至240 頁）、證
    人ＯＯ大學秘書黃文智（陳明關於指導學生及研究助理身分
    ，偵卷第72、73頁）證述屬實，被告於95年11月1日，與C同
    在臺北市○○區○○路68號2樓U2MTV成都店包廂內之事實，
    亦據C 證述無訛（原審卷第233、234頁、本院卷第46反頁）
    ，並有被告96年10月19日答辯狀所提交往情形、照片；A、B
    、C之入學資料；被告申請行政助理之資料；U2MTV包廂現場
    照片等附卷可稽（原審卷第44至71頁、偵卷第87頁證物袋、
    71頁證物袋、37至39頁）。被告之自白，與事實相符，堪以
    認定。
(二)被告與A雖有教育、業務（A為被告正式向學校申請的研究助
    理）關係，與B、C有教育關係，並於此關係期間內分別與之
    發生如前述性交等行為。然被告並無公訴人所指此部分犯行
    ，理由如下：
  (1)A部分
    因A 於案發後，已出國求學，雖經原審、本院傳喚均未到庭
    ，甚且A之母親電告A女無法到庭（本院卷第40頁），公訴人
    亦因此而捨棄傳喚A（本院卷第52反頁），則被告與A間發生
    性行為之實情究竟如何無從探知。另D 雖證述：伊坦白告知
    A發生在伊身上的事情，A才告訴伊，在她當被告助理第10天
    ，在被告的研究室遭被告強吻，並因被告說婚姻不美滿等，
    A 始卸下心防，而與被告發生男女性器官接觸（偵卷第54頁
    、原審卷第304至306頁），然其亦稱：A 與被告發展成男女
    朋友關係，老師常在學校留到很晚陪她，她有對伊等說過，
    她有男朋友，但伊等都沒有看過她的男朋友，後來才知道她
    口中的男朋友就是老師。當時A 未說她被逼或害怕，讓伊感
    覺她還是喜歡被告。後來，伊也有問A ，你們兩個現在還這
    樣嗎？A說已經沒有了，因有次A去找老師，A 問被告：我們
    兩人還算是男女朋友嗎？老師對她說：好不容易把你甩了，
    A就哭著走了（原審卷第305、306頁）。故A與被告間究係因
    A 愛慕被告，或被告利用其為教授之身分、機會而發生性行
    為，要難確認。又證人即承辦警員陳嘉祥雖曾聯絡上A，然A
    已完成學業，準備出國唸書，不願就案情多做說明等情，亦
    經陳嘉祥證述在卷（偵卷第67頁）。是陳嘉祥所證，不足為
    不利於被告之認定。另D 向ＯＯ大學提出申訴後，證人黃文
    智僅就被告與A 關係說明在卷（偵卷第72、73頁），與被告
    有無利用權勢性侵害A 無涉；證人徐銘佐、胡延薇所證，均
    係聽聞而來，並未與A直接接觸（偵8596卷第75反、101至10
    5頁、原審卷第146至248 頁），是其等所證，真實性如何，
    尚值商榷，均不足為被告有罪之佐證。
  (2)B部分
    B 於原審證稱：曾經親手繪畫被告素描送給被告，好像有說
    過「當為你畫素描時就已經愛上你了」這句話。在第2 次去
    被告研究室時，被告說伊不像是學生，對伊反應不一樣，他
    說感覺伊比同齡的學生成熟，並對伊送他的素描畫很感動，
    對伊有好感。有跟被告聊天，談及愛情觀，因伊對被告有像
    對老師的那種好感，所以，過不到1 個禮拜，被告邀伊去外
    面的旅館，2 人就發生性關係，並曾在淡水長緹飯店幫被告
    口交。上開行為，都經過伊同意，與修課無關，算是在交往
    等語（原審卷第238至245頁）。細譯B上開所述，B於94年10
    月初，先主動贈送為被告繪製的素描，致使被告以為可與之
    交往，並於被告嘗試對B示好後，B亦有善意之回應，則被告
    在經B同意下，認雙方可進一步發展而先後與B發生性行為，
    客觀上難謂被告有何利用其為教授權勢之行為，自難以刑法
    第228條第1項利用權勢性交罪相繩（至於94年9 月或10月中
    旬，被告利用權勢猥褻罪部分，非本件起訴範圍，已如前述
    ）。另陳嘉祥證述：伊打電話、傳簡訊均聯絡不上B ，伊僅
    透過D才知道B因類似事件辦理休學，B 父母親曾為此事到學
    校要找老師理論等語（偵卷第67頁）；徐名佐、胡延薇所證
    ，亦因其等未與B接觸，就B部分均係聽聞而來；黃文智僅就
    被告與B 關係說明在卷（偵卷第72、73頁）。是陳嘉祥、黃
    文智、徐佐銘及胡延薇之證述，或為傳聞證據，或與有無利
    用權勢性侵害之事實無涉，均不足為被告有罪之佐證。
  (3)C部分
    C證稱：95年11月1 日被告有帶我去U2MTV，那時被告沒有親
    吻我，也沒有摸我胸部及下體。他是在電影快播完時，因包
    廂裡冷氣太冷，將手伸到我肩膀，摸我手臂，可能要讓我保
    暖一點，當時我只是覺得怪怪的，我忘記如何在ＯＯ大學的
    調查報告說明，但我記得工讀生一進來，因覺得很尷尬，所
    以，覺得蠻開心等語（原審卷第233、234頁、本院卷第46反
    頁）。是依C所證，被告雖有伸手摸C肩膀及手臂的行為，然
    此行為在客觀上究非屬可滿足色欲之猥褻行為，故被告案發
    時，並無公訴人所指為親吻、撫摸胸部及下體之猥褻行為。
    又D證稱：C不知道MTV是什麼地方，就被被告帶到MTV，她進
    去後整個人坐得僵直，當被告靠近時，她就閃開，一直說「
    喝水喝水」，所以，她能夠一直撐到整部片看完，片子結束
    後服務生就馬上進入包廂，把燈打開，對他們說影片結束請
    他們離開，她說她很感謝那些服務生等語（偵卷第58頁）。
    陳嘉祥則證稱：伊聯絡上C ，電話中詢問犯罪時間及經過，
    她表示要收到正式通知書才願意說明，並說被告有帶她去過
    U2MTV ，曾對她上下其手，但因她有警覺，故找機會逃出該
    MTV等語（偵卷第67頁）。徐佐銘證稱：C說被告同樣帶她到
    MTV 包廂，要她坐靠近，她不過去，被告要伸手碰她，她就
    閃開，因她明顯表示反對，所以，被告沒有更進一步的行為
    等語（偵卷第101頁）。胡延薇證述：C接到刑警隊通知，來
    找伊，伊陪同她一起去接受法律資訊，她告訴伊，被告對她
    曾有過行為上的試探，摸身體；肩膀、胸部一帶，並有強吻
    的行為，但伊沒有追問細節等語（偵卷第104 頁）。因陳嘉
    祥、D、徐佐銘及胡延薇之證述，互有出入，且均係聽聞C所
    述，故就被告有無利用權勢猥褻C 之事實，均屬傳聞證據，
    尚難以此為不利被告之認定。
六、綜上所述，被告雖為已婚之師長，不顧倫常而與A、B學生發
    生逾越師生間分際之性交行為，觸摸與D 肩膀及手臂，固有
    可議。惟由卷內公訴人所提出證據，尚未達一般人均不致有
    所懷疑足以確信被告係利用其師長、職業之權勢而為性行為
    之程度，即難以刑法第228條第1項利用權勢性交罪相繩。此
    外，復查無其他積極證據足證被告確實有公訴人所指此部分
    犯行。依前開說明，應為被告有利之認定。原審同此見解而
    諭知被告無罪，核無違誤。
七、公訴人上訴意旨略以：(1)A 因從研究所順利高分畢業，獲推
    薦出國機會，正準備出國唸書；B 雖曾贈送親筆為被告畫素
    描畫，然因事後告知男友及父母，與男友爭吵後獲得諒解，
    父母前往學校理論辦理休學，生活已歸於平靜；C 因包廂服
    務生適時進入，未遭被告更進一步性侵害，並均因隱忍未告
    ，遲至D 遭性侵害向ＯＯ大學性別平等委員會申訴，始悉上
    情等節，有B、C、D 、陳嘉祥、黃文智、徐佐銘、胡延薇證
    述明確；復有ＯＯ大學訪談B、C筆錄、B 休學聲請書、被告
    申請行政助理資料、網站論壇列印資料、U2MTV 包廂現場相
    片可稽，自堪採為不利於被告之認定。(2)雖有被害人對其與
    被告發生性關係與指導論文指導無關連，因原審詢問題目過
    於抽象簡短，造成被害人誤解為「是否為了要讓論文順利過
    關而主動與被告發生性行為」，自難以簡單回答，逕為無罪
    諭知。(3)性侵害被害人常見有斯德哥爾摩癥候群，即犯罪的
    被害者對於犯罪者產生情感，甚至反過來幫助犯罪者的情結
    。在此種常見心理狀態下，是B 遭被告性侵害有一段時間，
    且期間有一同出遊情況出現，原審以此為無罪判決之理由，
    顯有違誤云云。
八、然A 自始至終均未到庭證述，有關遭被告以師長身分，如何
    利用權勢而為性侵害；B於原審明白表示，在與被告發生2次
    性交、1 次口交時，係與被告交往，僅因事後被告唯恐事情
    曝光會身敗名裂而要求B對外否認發生性行為，B直至這一刻
    方感覺感情被騙（原審卷第241頁）；C於原審及本院均表示
    95年11月1日，在U2MTV包廂內，被告未有撫摸胸部、下體等
    猥褻行為。另其餘證人所言，就被告有無公訴人所指此部分
    犯行，均屬傳聞證據；而B 休學聲請書、被告申請行政助理
    資料、網站論壇列印資料、U2MTV 包廂現場相片等，亦均無
    法證明待證事實之真確性，自無法採為不利於被告之認定。
    另B、C均為大學畢業而考上研究所之人，對於原審法官所為
    詢問難認有無法理解之情，況其等到庭陳述過往細節明確，
    B甚且表示係感情遭受欺騙、C亦直言有多次性行為發生，尚
    無法判斷其等確有斯德哥爾摩癥候群之情節而故意迴護被告
    。綜上，公訴人提起上訴，並未有其他積極證據，供本院調
    查審酌，仍執前詞指摘原判決，應認其上訴為無理由，予以
    駁回。
據上論斷，應依刑事訴訟法第368條、第369條第1項前段、第364
條、第299條第1項前段，刑法第228條第1項、刑法第51條第5 款
，中華民國96年罪犯減刑條例第2條第1項第3款、第7條，判決如
主文。
本案經檢察官黃朝貴到庭執行職務。
中    華    民    國    100    年    2    月    24    日
                  刑事第二庭審判長法  官 洪光燦        
                                  法  官 宋明蒼          
                                  法  官 李麗玲          
以上正本證明與原本無異。
有罪部分，如不服本判決，應於收受送達後10日內向本院提出上
訴書狀，其未敘述上訴之理由者並得於提起上訴後10日內向本院
補提理由書（均須按他造當事人之人數附繕本）「切勿逕送上級
法院」。
無罪部分檢察官得上訴。
                                  書記官 廖婷璇
中    華    民    國    100    年    2    月    24    日
附錄：本案論罪科刑法條全文
中華民國刑法第228條
（利用權勢性交或猥褻罪）
對於因親屬、監護、教養、教育、訓練、救濟、醫療、公務、業
務或其他相類關係受自己監督、扶助、照護之人，利用權勢或機
會為性交者，處六個月以上5年以下有期徒刑。
因前項情形而為猥褻之行為者，處 3 年以下有期徒刑。
第 1 項之未遂犯罰之。